【裁判字號】    98,訴,2088
【裁判日期】    981231
【裁判案由】    違反毒品危害防制條例
【裁判全文】
臺灣彰化地方法院刑事判決              98年度訴字第2088號
公  訴  人  臺灣彰化地方法院檢察署檢察官
被      告  甲○○
上列被告因違反毒品危害防制條例案件，經檢察官提起公訴（98
年度毒偵字第2426號），本院以簡式審判程序判決如下：
    主    文
甲○○施用第一級毒品，累犯，處有期徒刑玖月，扣案第一級毒
品海洛因拾陸包（淨重合計壹點捌零公克）沒收銷燬之。
    犯罪事實
一、甲○○前於民國83年間因違反肅清煙毒條例及麻醉藥品管
    理條例等案件，分別經臺灣高等法院臺中分院以83年度上訴
    字第1649號判決判處有期徒刑3年2月，及經本院以83年度訴
    字第978號判決判處有期徒刑4月確定，後並經本院以83年度
    聲字第1204號裁定應執行有期徒刑3年4月確定，入監執行後
    於84年11月24日假釋出監付保護管束，後因撤銷假釋應執行
    殘刑1年5月27日。87年間因違反肅清煙毒條例等案件，經臺
    灣高等法院臺中分院以87年度上訴字第98號判決判處有期徒
    刑3年2月、6月，應執行有期徒刑3年5月確定，與前開殘刑
    接續執行後，於91年5月17日假釋出監付保護管束，後因撤
    銷假釋應執行殘刑1年11月1日。93年間因搶奪案件，經臺灣
    高等法院臺中分院以93年度上訴字第593號判決判處有期徒
    刑2年6月確定，與前開殘刑接續執行後，於96年11月1日假
    釋出監付保護管束，並於97年1月19日保護管束期滿未經撤
    銷視為執行完畢。89年間因施用毒品案件，經依法院裁定
    送入觀察勒戒處所觀察勒戒，經評定認無繼續施用毒品傾向
    後，於89年2月29日出所，並由臺灣彰化地方法院檢察署檢
    察官以89年度毒偵字第40號為不起訴處分確定。93年間因
    施用毒品案件，經依法院裁定送入觀察勒戒處所觀察勒戒，
    經評定認無繼續施用毒品傾向後，於93年2月11日出所，並
    由臺灣臺中地方法院檢察署檢察官以92年度毒偵字第3578號
    為不起訴處分確定。詎猶不知悔改，竟基於施用第一級毒品
    之犯意，於98年9月6日下午4時許，在其位於彰化縣花壇鄉
    ○○街224巷17號住處內，以將第一級毒品海洛因摻水再以
    注射針筒注射身體血管之方式，施用第一級毒品海洛因1次
    。嗣於同日下午5時許，在彰化縣花壇鄉花壇火車站旁因形
    跡可疑為警盤查，當場扣得門號0000000000、0000000000號
    SIM卡各1張、手機1支，及其所有供己施用之第一級毒品海
    洛因16包（淨重合計1.80公克），經警採其尿液送驗結果並
    呈海洛因代謝物之可待因、嗎啡之陽性反應，而查悉上情。
二、案經彰化縣警察局員林分局報告臺灣彰化地方法院檢察署檢
    察官偵查起訴。
    理    由
一、本件被告甲○○所犯係死刑、無期徒刑、最輕本刑為3年以
    上有期徒刑以外之罪，其於準備程序中就被訴事實為有罪之
    陳述，經告知被告簡式審判程序之旨，並聽取公訴人及被告
    之意見後，本院合議庭認為適宜而裁定由受命法官獨任進行
    簡式審判程序，合先敘明。
二、訊據被告甲○○對於上揭犯罪事實均坦承不諱，且被告於上
    揭時地為警查獲後，經警採集其尿液送驗結果，確呈現海洛
    因代謝物之可待因、嗎啡之陽性反應，此有詮昕科技股份有
    限公司出具之濫用藥物尿液檢驗報告及彰化縣警察局員林分
    局委託檢驗尿液代號與真實姓名對照認證單各1份在卷可稽
    。又扣案之粉末16包經檢驗均含有第一級毒品海洛因成份，
    亦有法務部調查局濫用藥物實驗室鑑定書1份附卷可憑。此
    外，復有搜索扣押筆錄、扣押物品目錄表、照片及前開扣案
    之第一級毒品海洛因16包可資佐證，足認被告自白與事實相
    符，堪可採信。又被告前於83年間因違反肅清煙毒條例及
    麻醉藥品管理條例等案件，分別經臺灣高等法院臺中分院以
    83年度上訴字第1649號判決判處有期徒刑3年2月，及經本院
    以83年度訴字第978號判決判處有期徒刑4月確定，後並經本
    院以83年度聲字第1204號裁定應執行有期徒刑3年4月確定，
    入監執行後於84年11月24日假釋出監付保護管束，後因撤銷
    假釋應執行殘刑1年5月27日。87年間因違反肅清煙毒條例等
    案件，經臺灣高等法院臺中分院以87年度上訴字第98號判決
    判處有期徒刑3年2月、6月，應執行有期徒刑3年5月確定，
    與前開殘刑接續執行後，於91年5月17日假釋出監付保護管
    束，後因撤銷假釋應執行殘刑1年11月1日。93年間因搶奪案
    件，經臺灣高等法院臺中分院以93年度上訴字第593號判決
    判處有期徒刑2年6月確定，與前開殘刑接續執行後，於96年
    11月1日假釋出監付保護管束，並於97年1月19日保護管束期
    滿未經撤銷視為執行完畢。89年間因施用毒品案件，經依
    法院裁定送入觀察勒戒處所觀察勒戒，經評定認無繼續施用
    毒品傾向後，於89年2月29日出所，並由臺灣彰化地方法院
    檢察署檢察官以89年度毒偵字第40號為不起訴處分確定。
    93年間因施用毒品案件，經依法院裁定送入觀察勒戒處所觀
    察勒戒，經評定認無繼續施用毒品傾向後，於93年2月11日
    出所，並由臺灣臺中地方法院檢察署檢察官以92年度毒偵字
    第3578號為不起訴處分確定等節，有臺灣高等法院被告前案
    紀錄表1份在卷可憑。綜上所述，本案事證明確，被告犯行
    堪以認定。
三、按施用第一、二級毒品為犯罪行為，毒品危害防制條例第10
    條定有處罰明文。故施用第一、二級毒品者，依前揭規定本
    應科以刑罰。惟基於刑事政策，對合於一定條件之施用者，
    則依同條例第20條、第23條之規定，施以觀察、勒戒及強制
    戒治之保安處分。毒品危害防制條例於92年7月9日修正公布
    ，自93年1月9日施行，其中第20條、第23條將施用毒品之刑
    事處遇程序，區分為「初犯」及「5年內再犯」、「5年後再
    犯」。依其立法理由之說明：「初犯」，經觀察、勒戒或強
    制戒治後，應為不起訴處分或不付審理之裁定；經觀察、勒
    戒或強制戒治執行完畢釋放後，「5年內再犯」者，因其再
    犯率甚高，原實施之觀察、勒戒及強制戒治既已無法收其實
    效，爰依法追訴或裁定交付審理。至於經觀察、勒戒或強制
    戒治執行完畢釋放後，「5年後再犯」者，前所實施之觀察
    、勒戒或強制戒治已足以遮斷其施用毒品之毒癮，為期自新
    及協助其斷除毒癮，仍適用「初犯」規定，先經觀察、勒戒
    或強制戒治之程序。從而依修正後之規定，僅限於「初犯」
    及「5年後再犯」二種情形，始應先經觀察、勒戒或強制戒
    治程序。倘被告於5年內已再犯，經依法追訴處罰，縱其第3
    次（或第3次以上）再度施用毒品之時間，在初犯經觀察、
    勒戒或強制戒治執行完畢釋放5年以後，已不合於「5年後再
    犯」之規定，且因已於「5年內再犯」，顯見其再犯率甚高
    ，原實施觀察、勒戒或強制戒治，已無法收其實效，即應依
    該條例第10條處罰（最高法院95年度第7次刑事庭會議決議
    意旨參照）。查，被告於89年間因施用毒品案件，經依法院
    裁定送入觀察勒戒處所觀察勒戒，經評定認無繼續施用毒品
    傾向後，於89年2月29日出所，5年內復因施用毒品案件，經
    依法院裁定送入觀察勒戒處所觀察勒戒，經評定認無繼續施
    用毒品傾向後，於93年2月11日出所，並由臺灣臺中地方法
    院檢察署檢察官以92年度毒偵字第3578號為不起訴處分確定
    ，有臺灣高等法院被告前案紀錄表1份在卷可憑。依據上開
    說明，被告本案犯行自應予以論罪科罰，併此敘明。
四、核被告所為，係犯毒品危害防制條例第10條第1項之施用第
    一級毒品罪。被告施用第一級毒品前，持有第一級毒品之低
    度行為，應為其施用之高度行為所吸收，不另論罪。查，被
    告前於83年間因違反肅清煙毒條例及麻醉藥品管理條例等案
    件，分別經臺灣高等法院臺中分院以83年度上訴字第1649號
    判決判處有期徒刑3年2月，及經本院以83年度訴字第978號
    判決判處有期徒刑4月確定，後並經本院以83年度聲字第
    1204號裁定應執行有期徒刑3年4月確定，入監執行後於84年
    11月24日假釋出監付保護管束，後因撤銷假釋應執行殘刑1
    年5月27日。87年間因違反肅清煙毒條例等案件，經臺灣高
    等法院臺中分院以87年度上訴字第98號判決判處有期徒刑3
    年2月、6月，應執行有期徒刑3年5月確定，與前開殘刑接續
    執行後，於91年5月17日假釋出監付保護管束，後因撤銷假
    釋應執行殘刑1年11月1日。93年間因搶奪案件，經臺灣高等
    法院臺中分院以93年度上訴字第593號判決判處有期徒刑2
    年6月確定，與前開殘刑接續執行後，於96年11月1日假釋出
    監付保護管束，並於97年1月19日保護管束期滿未經撤銷視
    為執行完畢，有臺灣高等法院被告前案紀錄表1份在卷可稽
    ，其於受有期徒刑執行完畢後5年以內，再故意犯本件有期
    徒刑以上之罪，為累犯，應依法加重其刑。爰審酌被告前曾
    因施用毒品案件接受觀察勒戒處分，竟無視於毒品對於自身
    健康之戕害及國家對於杜絕毒品犯罪之禁令，猶施用毒品不
    輟，再為本案犯行；被告吸毒係戕害自己身心之行為及被告
    犯罪後尚能坦承犯行之態度等一切情狀，認檢察官當庭求處
    有期徒刑9月為適當，量處如主文所示之刑。此外，扣案之
    第一級毒品海洛因16包（淨重合計1.80公克），係屬第一級
    毒品，應依毒品危害防制條例第18條第1項前段之規定，宣
    告沒收銷燬之。又扣案之門號0000000000、0000000000號
    SIM卡各1張、手機1支雖係被告所有，然其並非屬被告施用
    第一級毒品海洛因所用之物等情，業經被告於本院審理中供
    明在卷，本院亦查無積極證據與本案有何關連，且非違禁物
    ，爰不予宣告沒收，附此敘明。
據上論斷，應依刑事訴訟法第273條之1第1項、第299條第1項前
段，毒品危害防制條例第10條第1項、第18條第1項前段，刑法第
11條前段、第47條第1項，判決如主文。
本案經檢察官葉建成到庭執行職務。
中    華    民    國    98    年    12    月    31    日
                  刑事第五庭          法  官  蔡家瑜
以上正本證明與原本無異。
如不服本判決應於收受判決後10日內向本院提出上訴書狀，並應
敘述具體理由；其未敘述上訴理由者，應於上訴期間屆滿後20日
內向本院補提理由書（均須按他造當事人之人數附繕本）「切勿
逕送上級法院」。
中    華    民    國    98    年    12    月    31    日
                                      書記官  陳秀鳳
附錄本案論罪科刑法條全文：
毒品危害防制條例第十條第一項：
施用第一級毒品者，處六個月以上五年以下有期徒刑。

司法院資訊處製作；財團法人民間司法改革基金會備份。
